臺灣宜蘭地方法院民事裁定
111年度消債清字第2號
聲  請  人
即  債務人  莊淑輝  

代  理  人  陳倉富律師
相  對  人
即  債權人  第一商業銀行股份有限公司

法定代理人  邱月琴  
代  理  人  黃耀德  
相  對  人
即  債權人  國泰世華商業銀行股份有限公司

法定代理人  郭明鑑  
代  理  人  薛鈞    
相  對  人
即  債權人  花旗（台灣）商業銀行股份有限公司


法定代理人  莫兆鴻  


代  理  人  陳正欽  
相  對  人
即  債權人  遠東國際商業銀行股份有限公司

法定代理人  周添財  


相  對  人
即  債權人  台新國際商業銀行股份有限公司

法定代理人  吳東亮  


相  對  人
即  債權人  中國信託商業銀行股份有限公司


法定代理人  利明献  


相  對  人
即  債權人  臺灣銀行股份有限公司

法定代理人  許志文  
代  理  人  楊文志  
相  對  人
即  債權人  中華電信股份有限公司個人家庭分公司

法定代理人  蘇添財  


上列當事人聲請消費者債務清理事件，本院裁定如下：
    主  文
債務人莊淑輝自中華民國一百一十一年六月二十一日下午五時起
開始清算程序。
命司法事務官進行本件清算程序。
    理  由
一、按債務人對於金融機構負債務者，在聲請更生或清算前，應
    向最大債權金融機構請求協商債務清償方案，或向其住、居
    所地之法院或鄉、鎮、市、區調解委員會聲請債務清理之調
    解，消費者債務清理條例第151條第1項定有明文。次按債務
    人不能清償債務或有不能清償之虞，於法院裁定開始更生程
    序或許可和解或宣告破產前，得向法院聲請清算，此觀諸消
    費者債務清理條例第3條、第80條規定自明。再按法院開始
    清算程序之裁定，應載明其年、月、日、時，並即時發生效
    力；法院裁定開始更生或清算程序後，得命司法事務官進行
    更生或清算程序；必要時，得選任律師、會計師或其他適當
    之自然人或法人一人為監督人或管理人，復為消費者債務清
    理條例第83條第1項、第16條第1項所明定。
二、聲請意旨略以：伊有不能清償債務之虞，前已向本院聲請債
    務清理之調解，惟伊無力負擔債權人提出之清償條件，故調
    解不成立，又伊無擔保或無優先權之本金及利息債務總額已
    逾1,200萬元，復未經法院裁定開始更生程序或許可和解或
    宣告破產，爰聲請清算等語。
三、經查：
  ㈠聲請人以其有不能清償債務情事，向本院聲請消費者債務清
    理前置調解，經本院以111年度司消債調字第3號聲請調解事
    件受理在案，因雙方就還款條件無法達成協議，致於民國11
    1年1月25日調解不成立等情，業據提出本院調解不成立證明
    書影本為證，復經本院依職權調取本院111年度司消債調字
    第3號全卷核閱無誤，自堪信為真實。故聲請人已踐行向最
    大債權金融機構請求協商債務清償方案之程序，始向本院提
    出清算之聲請，於程序上即無不合之處。是以，本院自應綜
    合聲請人目前全部收支及財產狀況，評估其是否已達不能維
    持符合人性尊嚴之最低生活條件，而有「不能清償債務或有
    不能清償之虞」之情形。
　㈡依聲請人提出之債權人清冊所載，其負債務總金額為新臺幣
    （下同）49,839,935元。然經本院於111年4月7日向各該債
    權人查詢關於聲請人目前積欠債務總額結果，計算至111年5
    5月15日為止，包含本金、利息、違約金在內之無擔保或無
    優先權債務總額為113,646,024元（第一商業銀行股份有限
    公司75,723,365元、國泰世華商業銀行股份有限公司819,15
    3元、花旗〈台灣〉商業銀行股份有限公司64,807元、遠東國
    際商業銀行股份有限公司436,700元、台新國際商業銀行股
    份有限公司1,043,127元、中國信託商業銀行股份有限公司4
    94,279元、臺灣銀行股份有限公司35,029,617元、中華電信
    股份有限公司個人家庭分公司34,976元），雖與聲請人提出
    清冊所載之債權金額有所出入，惟其總額已逾1,200萬元。
    從而，聲請人無擔保或無優先權之債務總額已逾1,200萬元
    ，則其向本院聲請清算，於法尚無不合。
  ㈢聲請人主張其無工作，每月僅領慈濟補助金3,000元、老人補
    助3,879元及租金補助3,000元等情，有聲請人中華郵政郵政
    存簿儲金簿封面及內頁等件影本在卷足憑，是以9,879元（
    計算式：3,000元＋3,879元＋3,000元＝9,879元）作為核算聲
    請人目前每月償債能力之依據，應屬適當。從而，債務人之
    清償能力以上開收入及財產為據，應屬合理。
  ㈣按債務人必要生活費用，以最近一年衛生福利部或直轄市政
    府所公告當地區每人每月最低生活費1.2倍定之；受扶養者
    之必要生活費用，準用第一項規定計算基準數額，並依債務
    人依法應負擔扶養義務之比例認定之；前二項情形，債務人
    釋明更生期間無須負擔必要生活費用一部或全部者，於該範
    圍內，不受最低數額限制；債務人證明確有必要支出者，不
    受最高數額及應負擔比例之限制；債務人聲請更生或清算時
    所提財產及收入狀況說明書，其表明每月必要支出之數額，
    與本條例第64條之2第1項、第2項規定之認定標準相符者，
    毋庸記載原因、種類及提出證明文件，消費者債務清理條例
    第64條之2第1項、第2項、第3項、消費者債務清理條例施行
    細則第21條之1第3項定有明文。查聲請人陳明每月必要支出
    為8,480元（包含膳食費用6,000元、交通費用1,000元、手
    機費用680元、醫療費用800元），惟均未對上揭項目提出相
    關單據以實其說，故本院參以上開規定，審酌聲請人現居於
    宜蘭縣，堪認其目前每月生活必要費用，應以行政院衛生福
    利部所公告之111年度臺灣省平均每人每月生活之最低生活
    費14,230元之1.2倍即17,076元為計算，聲請人每月必要生
    活支出費用應以17,076元範圍內為適當，是聲請人主張其每
    月生活必要費用8,480元，未逾上開金額，應屬合理。　
　㈤經核聲請人現每月所得收入為9,879元，扣除其必要支出8,48
    0元後，所剩之餘額為1,399元（計算式：9,879元－8,480元＝
    1,399元），且聲請人名下已別無其他財產，此有全國財產
    稅總歸戶財產查詢清單在卷可參，是聲請人顯確無法依最大
    債權人第一商業銀行股份有限公司於本院111年度司消債調
    字第3號消費者債務清理調解事件所提供之還款條件即分60
    期、利率9%、每期還款58,673元予以履行。又聲請人現年69
    歲，已逾勞工強制退休年齡，審酌聲請人目前之收支狀況及
    聲請人之債務已達113,646,024元，更遑論聲請人現所積欠
    之債務，其利息或違約金仍在增加中，足認聲請人確有不能
    清償債務或不能清償債務之虞，而有藉助清算制度調整其與
    債權人間之權利義務關係而重建其經濟生活之必要，自應許
    聲請人得藉由清算程序清理債務。
四、綜上所述，本件聲請人為一般消費者，5年內未從事營業活
    動，依其全部收支及財產狀況，有不能清償債務之情事，且
    未經法院裁定開始更生程序或許可和解或宣告破產，復無消
    費者債務清理條例第6條第3項、第8條或第82條第2項所定駁
    回清算聲請之事由存在，則聲請人聲請清算，依法尚無不符
    ，應予准許，並依消費者債務清理條例第16條第1項前段之
    規定，命由司法事務官進行本件清算程序。
五、依消費者債務清理條例第11條第1項、第83條第1項、第16條
    第1項前段，裁定如主文。
中　　華　　民　　國　　111 　年　　6 　　月　　21　　日
                  民事庭  法  官  張淑華
以上正本係照原本作成。
本裁定不得抗告。
中　　華　　民　　國　　111 　年　　6 　　月　　21　　日
                          書記官  謝佩欣